臺灣高等法院臺中分院刑事裁定　　　　　 96年度聲字第510號
聲明異議人
即受刑人　　甲○○
上列受刑人因違反肅清煙毒條例等案件，對法務部95年11月24日
法矯字第0950038090號撤銷假釋處分聲明異議，本院裁定如下：
　　主  文
異議之聲明駁回。
　　理  由
一、按假釋之撤銷，屬刑事裁判執行之一環，為廣義之司法行政
    處分，如有不服，其救濟程序，應依刑事訴訟法第484 條之
    規定，即俟檢察官指揮執行該假釋撤銷後之殘餘徒刑時，再
    由受刑人或其法定代理人或配偶，向當初諭知該刑事裁判之
    法院聲明異議，不得提起行政爭訟 （最高行政法院93年2月
    份庭長法官聯席會議決議意旨參照）。本件聲明異議人即受
    刑人甲○○（下稱異議人）因不服法務部95年11月24日法矯
    字第0950038090號撤銷受保護管束人假釋處分書所為撤銷異
    議人假釋之處分，經臺灣臺中地方法院檢察署檢察官據上開
    處分，於96年1月13日以95年度執更字第2226號指揮執行殘
    刑有期徒刑9年7月10日，始具狀於96年3月12日向當初諭知
    該刑事裁判之本院聲明異議，程序並無不合，先予敘明。
二、聲明異議意旨略以：法務部撤銷受保護管束人假釋處分書
    中認異議人在住處施用第一級毒品海洛因之事實應屬錯誤，
    且異議人當日並非在臺中巿三民路69號4樓之6住處遭查獲逮
    捕，而是被不明電話叫出家中後即遭警逮捕，處分書中此部
    分認定與事實有違；異議人假釋期間因家貧而撿拾廢棄物
    補貼維生，致被法院認為犯竊盜罪，係判處拘役而非徒刑，
    後來發生施用毒品一案，亦經不起訴處分，不符刑法第78條
    撤銷假釋之規定；異議人並無與素行不良之人往還，且聲
    明人罹患器質性精神，有精神耗弱之情形，異議人實無服從
    檢察官及執行保護管束者之能力；異議人為列冊之低收入
    戶，現與70歲老母盧胡錦梅相依為命，母親有心臟病，並不
    良於行，異議人入監服殘刑，母親將無人為伴照料；故法務
    部處分書以異議人未保持善良品行及服從檢察官及執行保護
    管束者之命令為由，撤銷異議人之假釋處分，顯然未慮及異
    議人之身體精神狀況及家庭狀況，且無法達到撤銷假釋之目
    的，徒增家庭社會之不幸，為此聲明異議云云。
三、按假釋出獄者，在假釋中付保護管束。違反保護管束規則情
    節重大者，得撤銷緩刑之宣告或假釋，刑法第93條第2項、
    第3項分別定有明文。又按受保護管束人在保護管束期間內
    ，應遵守下列事項：(1)保持善良品行，不得與素行不良之人
    往還。(2)服從檢察官及執行保護管束者之命令。(3)不得對被
    害人、告訴人或告發人尋釁。(4)對於身體健康、生活情況及
    工作環境等，每月至少向執行保護管束者報告1次。(5)非經
    執行保護管束者許可，不得離開受保護管束地；離開在10日
    以上時，應經檢察官核准。受保護管束人違反前條各款情形
    之一，情節重大者，檢察官得聲請撤銷保護管束或緩刑之宣
    告。假釋中付保護管束者，如有前項情形時，典獄長得報請
    撤銷假釋。保安處分執行法第74條之2、第74條之3分別定有
    明文。
四、經查：
  (一)本件異議人曾因違反肅清煙毒條例、槍砲彈藥刀械管制條例
    麻醉藥品管理條例等案件，經本院以85度聲字第417號裁定
    定定應執行刑為有期徒刑18年6月，由臺灣臺中地方法院檢
    察署檢察官於85年2月17日以85年執更字第612號換發指揮書
    執行，刑期自82年8月13日起算，至101年2月11日期滿。異
    議人於90年11月16日獲准假釋出獄，並於假釋期中交付保護
    管束。惟異議人於假釋期間，與真實姓名年籍不詳自稱「陳
    志政」之成年男子，基於共同之犯意聯絡，於92年6月24日
    15時30分許，在臺中市○區○○路3段70號ALLSTAR沙龍（按
    為髮廊），見該店內正在施工裝潢，門戶洞開有機可趁，乃
    決議由陳志政負責在外接應，甲○○下手行竊，甲○○即擅
    自侵入該處2樓，竊得迷你液晶電視1臺、喇叭1個（價值合
    計約新臺幣14300元）；又於92年9月13日5時許，在臺中市
    ○區○○路47號之2倉庫前，見該倉庫門口，放置有垃圾袋6
    綑、生啤酒桶3個及咖啡豆絞碎機1台等物，乃加以竊取，並
    將咖啡豆絞碎機放置於其機車置物箱內之際，經警查獲，案
    經本院以93年度上易字第691號判決判處拘役50日；復於95
    年7 月間，在台中市○○路○段69號4樓之6住處施用毒品。
    嗣經法務部95年11月24日法矯字第0950038090號撤銷受保護
    管束人假釋處分書，認受刑人於假釋中違反保安處分執行法
    第74 條之2第1款、第2款、第74條之3規定情節重大，而撤
    銷其假釋，並經臺灣臺中地方法院檢察署檢察官據上開處分
    ，於96 年1月13日以95年度執更字第2226號指揮執行殘刑有
    期徒刑9 年7月10日等情，有臺灣臺中地方法院95年度聲字
    第3991號裁定、本院93年度上易字第691號判決、法務部撤
    銷受保護管束人假釋處分書及臺灣高等法院被告前案紀錄表
    等附卷可稽。
  (二)異議人於假釋期間，確犯連續竊盜罪，並有施用毒品之犯行
    ，此均屬違法行為，異議人於前開保護管束期間猶犯之，即
    有未能保持善良品行之具體情狀，所犯又係設有刑罰之規定
    ，足見其違反保護管束規則，自屬情節重大。本件異議人雖
    罹患器質性精神病，曾於92年10月17 日經家人帶往中國醫
    學大學附設醫院精神科治療，經診斷為大腦傷害引起之器質
    性精神病，經臺灣臺中地方法院函送中國醫學大學附設醫院
    進行精神鑑定結果，判定被告犯案當時精神狀態有明顯精神
    耗弱之證據，而認被告為上開竊盜行為時，屬精神耗弱之人
    ，此經本院於93年度上易字第691號案件中調查綦詳，有該
    案判決在卷可稽，惟異議人僅係自我控制能力比正常人為低
    ，並非心神喪失之人，其精神狀態固可據以依刑法第19條第
    2項規定減輕其刑，仍不得執為異議人未服從檢察官及執行
    保護管束者命令之正當事由。
  (三)綜上所述，本件法務部以異議人於假釋受保護管束期間犯連
    續竊盜罪，並有施用毒品犯行，違反前開保護管束應遵守事
    項，情節重大，而依前開規定，就異議人之假釋予以撤銷之
    處分，並無不當，異議人異議之聲明，為無理由，應予駁回
    。
五、據上論結，應依刑事訴訟法第486條，裁定如主文。
中　　華　　民　　國　　96　　年　　3 　　月　　20　　日
            刑事第七庭    審判長法　官　林　榮　龍
                                法　官  江  錫  麟
                                法　官  鄭　永　玉
上列正本證明與原本無異。
如不服本裁定，應於裁定送達後五日內向本院提出抗告狀。
                                書記官  　瑞　芳
中　　華　　民　　國　　96　　年　　3　　月　　21　　日
